臺灣臺南地方法院民事裁定　　　　　　　　96年度抗字第71號
抗　告　人　林慶營造工程有限公司
法定代理人　甲○○
相　對　人　品齊企業有限公司
法定代理人　乙○○
上列當事人間本票裁定強制執行事件，抗告人對於中華民國96年
7月4日本院96年度票字第4748號裁定提起抗告，本院裁定如下：
    主  文
抗告駁回。
原裁定利息准強制執行部分減縮為「自民國九十六年七月二十五
日起至清償日止，按年息百分之六計算之利息」。
抗告程序費用新臺幣壹仟元由抗告人負擔。
    理  由
一、本件抗告意旨略以：執票人提出未載到期日之本票聲請法院
    裁定准予強制執行，聲請狀上未記載提示日期，法院自應先
    調查其有無提示，如未提示，應以裁定駁回聲請，如已提示
    ，則以提示日為到日期計算法定遲延利息。查本件相對人持
    以聲請准許強制執行之系爭本票，並未向抗告人提示，依法
    不得據以聲請裁定准許強制執行。此外，相對人復未說明其
    向抗告人提示本票之日期，原審遽以票載發票日為利息起算
    日（蓋相對人不可能於發票當日當天向抗告人為付款提示）
    ，顯有未當。為此，提起本件抗告，准將原裁定廢棄，並駁
    回相對人之聲請等語。
二、按在票據上簽名者，依票上所載文義負責；本票發票人所負
    責任與匯票承兌人同；付款人於承兌後應負付款之責；本票
    未載到期日者，視為見票即付；執票人向本票債務人行使追
    索權時，得請求自到期日起之利息，如無約定利率者，依年
    利6釐計算之利息；見票即付之本票， 以提示日為到期日。
    票據法第5條第1項、第121條、第52條第1項、第120條第2項
    、第124條準用同法第97條第1項第2款、第66條第1項分別定
    有明文。又按本票執執票人向本票發票人行使追索權時，得
    聲請法院裁定後強制執行， 票據法第123條亦定有明文。再
    按本票既載明免除作成拒絕證書，則執票人聲請裁定准予強
    制執行時，自毋庸提出已為付款提示之證據。且本票執票人
    依票據法第123條規定向本票發票人行使追索權， 聲請法院
    裁定准予強制執行，係屬非訟事件，對於此項聲請所為裁定
    ，僅依非訟事件程序，就本票形式上之要件是否具備予以審
    查為已足。相對人如主張執票人未為提示， 依票據法第124
    條準用同法第95條但書之規定，應由其負舉證之責（最高法
    院84年度台抗字第22號判決意旨參照）。
三、本件相對人主張：相對人執有抗告人為發票人之系爭本票，
    並免除作成拒絕證書，提示後未獲付款， 爰依票據法第123
    條之規定聲請裁定許可強制執行等情，已據相對人提出系爭
    本票1紙為證， 抗告人復不爭執系爭本票確為其所簽發，是
    原審依據相對人所提出之系爭本票為形式上之審查，而據以
    准許強制執行，依前揭說明，即無不合。抗告人雖以前揭情
    詞提起抗告，然查：
（一）系爭本票上有免除作成拒絕證書之記載，為抗告人所不爭
      執，依前揭說明，執票人即相對人提示未獲付款，聲請裁
      定准予強制執行時，自毋庸提出已為付款提示之證據，發
      票人即抗告人如主張相對人未為付款之提示，應由抗告人
      即發票人負舉證責任，然抗告人並未提出相關證據供本院
      審酌，其主張相對人未為付款之提示，即無理由。又本件
      相對人既為執票人，而抗告人為發票人，抗告人自應對執
      票人即相對人負發票人之責任，且經本院依形式上審核相
      對人執以聲請裁定強制執行之本票，亦無不應予准許之情
      形。
（二）至相對人請求系爭本票利息部分，其業已於民國96年8月1
      6 日具狀聲請減縮為自本票准許強制執行裁定送達翌日起
      算， 有相對人提出之民事陳述意見狀1紙存卷可參，依前
      揭說明，系爭本票未記載到期日，應視為見票即付，且相
      對人聲請本票准許強制執行本毋庸提出已為付款提示之證
      據，準此，堪認其於聲請本票准許強制執行前已為提示。
      又原審准許系爭本票強制執行之裁定內容，業已載明系爭
      本票之發票日、發票人、票面金額等應記載事項，並已載
      明抗告人應依票面金額付款與相對人，應認相對人已再提
      示請求抗告人給付票款。是相對人就系爭本票利息之起算
      日，具狀減縮聲請為自原審本票准許強制執行裁定送達翌
      日即自96年7月25起算，經核並無不合，同時與票據法第1
      24條準用同法第66條第1項、 第97條第1項第2款之規定解
      釋相符，應予准許。從而，抗告人關於利息部分之抗辯，
      亦屬無據。
（三）綜上，抗告人以上述抗辯事實，提起本件抗告，並無理由
      ，應予駁回，另並依相對人減縮利息之聲明，裁定如主文
      第2項所示。
四、又按依法應由關係人負擔費用者，法院裁定命關係人負擔時
    ，應一併確定其數額；前項費用之負擔，有相對人者，準用
    民事訴訟法有關訴訟費用之規定， 非訟事件法第24條第1項
    及同法第21條第2項分別定有明文。 本件抗告業經駁回在案
    ，依上開法條規定，本院應予確定訴訟費用額。茲因，抗告
    人提起本件抗告， 除繳納抗告費1,000元外，未有其餘訴訟
    費用之支出。是以，本件應由抗告人負擔之訴訟費用額確定
    為1,000元。
五、據上論結，本件抗告為無理由，依非訟事件法第46條、第21
    條第2項、第24條第1項， 民事訴訟法第495條之1第1項、第
    449條第1項、第95條、第78條，裁定如主文。
中　　華　　民　　國　 　96　　年　 　9　　月　　6　　日
                         民事第二庭審判長法　官　楊清安
                                         法　官　蔡孟珊
                                         法　官　陳金虎
以上正本證明與原本無異。
如不服本裁定，僅得於收受本裁定正本送達後10日內，以適用法
規顯有錯誤為理由，向本院提出再抗告狀， （須附繕本1份及繳
納再抗告裁判費新臺幣1,000元），經本院許可後始可再抗告。
中　　華　　民　　國　 　96　　年　 　9　　月　　6　　日
                                         書記官　朱小萍
